臺灣士林地方法院刑事判決
111年度審訴字第115號
公  訴  人  臺灣士林地方檢察署檢察官
被      告  詹勻翔
指定辯護人  本院公設辯護人姜惠如     


上列被告因違反毒品危害防制條例案件，經檢察官提起公訴（11
0年度偵字第5224號），本院判決如下：
    主  文
詹勻翔犯販賣第三級毒品罪，處有期徒刑壹年玖月；又犯販賣第
三級毒品罪，處有期徒刑壹年拾月；應執行有期徒刑貳年貳月。
扣案之蘋果牌iPhone 8 plus手機（IMEI：○○○○○○○○○○○○○○○，含
門號○○○○○○○○○○SIM卡壹張）壹支沒收；未扣案之犯罪所得新臺
幣壹仟伍佰元沒收，於全部或一部不能沒收或不宜執行沒收時，
追徵其價額。
    事  實
一、詹勻翔明知第三級毒品4-甲基甲基卡西酮（Mephedrone）為
    毒品危害防制條例第2條第2項第3款列管之第三級毒品，不
    得販賣，竟基於販賣第三級毒品4-甲基甲基卡西酮意圖營利
    之犯意，分別為如下犯行：
  ㈠於民國109年11月至110年1月間某時，以其所有蘋果牌iPhone
     8 plus手機（IMEI：000000000000000，含門號0000000000
    號SIM卡1張，下稱本案手機）1支作為聯絡工具，與綽號小
    豬之劉彥志聯繫毒品交易事宜後，在宜蘭縣羅東鎮純精路1
    段某檳榔攤，以新臺幣（下同）1,000元之代價，販賣含有
    第三級毒品4-甲基甲基卡西酮成分之毒品咖啡包2包予劉彥
    志，其中1包當場交付劉彥志，另1包於2、3週後在宜蘭縣羅
    東鎮駿懷舊餐廳後方停車場內交付劉彥志。
　㈡於110年2月23日下午7、8時許，以本案手機作為聯絡工具，
    與彭冠綸聯繫毒品交易事宜後，在宜蘭縣○○鎮○○路000號彭
    冠綸住處前，以500元之代價販賣含有第三級毒品4-甲基甲
    基卡西酮成分之毒品咖啡包1包予彭冠綸，並當場交付。
    嗣於110年2月24日下午3時20分許，經警持票前往宜蘭縣○○
    鄉○○路0段000號詹勻翔居所實施搜索，當場扣得殘渣袋28個
    （均檢出4-甲基甲基卡西酮成分）與本案手機（含SIM卡）1
    支。
二、案經臺北市政府警察局士林分局報告臺灣士林地方檢察署檢
    察官偵查起訴。
    理  由
一、本件資以認定事實之被告詹勻翔以外之人於審判外之供述證
    據，檢察官、被告及辯護人於審判中均不爭執證據能力（見
    本院卷第135頁、第178至184頁），本院審酌上開證據作成
    時之情況，無不當取供或違反自由意志而陳述等情形，且均
    與本案待證事實具有關聯性，認為以之作為本案之證據乃屬
    適當；又所有援用之非供述證據亦無證據證明係公務員違背
    法定程序所取得，自均有證據能力。
二、被告詹勻翔對於上開犯罪事實，歷偵、審均自白不諱（見偵
    卷一第26、247至251頁，偵卷二第205至209頁，本院卷第13
    4、178、185頁），核與證人劉彥志（見偵卷一第165至169
    頁，他卷第74至76頁，偵卷二第177至181頁）、彭冠綸（見
    偵卷一第110、113頁）所述毒品交易之主要情節均相符，復
    有本院110年聲搜字第135號搜索票（見偵卷一第51、135、1
    91頁）、警方搜索扣押筆錄（見偵卷一第53至56、137至140
    、193至196頁）、扣押物品目錄表（見偵卷一第57、141、1
    97頁）、扣押物照片9張（見偵卷一第61至65，偵卷二第66
    頁）、警方毒品初步鑑驗報告單（含照片4張）（見偵卷一
    第155至156頁）、交通部民用航空局航空醫務中心110年3月
    19日航藥鑑字第0000000號、110年3月18日航藥鑑字第00000
    00號毒品鑑定書（見偵卷二第42、64至65頁）、台灣尖端先
    進生技醫藥股份有限公司110年3月16日濫用藥物檢驗報告（
    尿液檢體編號：149097）（見偵卷二第161頁）、警方尿液
    檢體委驗單（尿液檢體編號：149097）（見偵卷二第165頁
    ）、法務部調查局110年6月17日調科壹字第11003224580號
    鑑定書（尿液檢體編號：149097）（見偵卷二第171頁）等
    件在卷可稽，與本案手機1支扣案可資佐證。又按毒品危害
    防制條例第4條販賣各級毒品罪，以意圖就毒品賤買貴賣而
    販入或賣出為構成要件，其「意圖營利」並非客觀構成要件
    ，「意圖營利」與「獲利」（意圖之實現）別為二事，前者
    係主觀構成要件之認定，不問是否果有獲利，祇須客觀構成
    要件行為，係出於營求利益之主觀意圖即足，縱令實際上因
    故不得不以原價或低於原價出售而未能獲利，亦然。不論是
    否有償，必始終無營利之意思，始屬轉讓毒品。簡言之，所
    謂販賣毒品，不以得利為要件，祇要以營利為目的，有販入
    或賣出行為之一者，縱實際上未得利，亦無礙於販賣既遂之
    成立。本件被告既於交付劉彥志、彭冠綸毒品時，分別收取
    1,000元、500元之代價，此經被告及劉彥志、彭冠綸一致供
    述在卷（見偵卷一第110頁，偵卷二第177、205、207頁），
    復有上述事證可按，則被告交付劉彥志、彭冠綸毒品已均具
    對價關係，再被告亦供承：其向上游係以1萬元購買50包毒
    品咖啡包，或以4,500元購買10包毒品咖啡包（見偵卷一第2
    7、249頁，偵卷二第23頁）等語，而被告以1包500元之代價
    販賣，顯然賺有價差，足見被告販賣毒品予劉彥志、彭冠綸
    時，確實均有營利之意圖無訛。綜上所述，堪認被告前揭任
    意自白與事實相符，而屬可信。其本案犯行事證明確，應予
    論科。
三、論罪科刑：
  ㈠查4-甲基甲基卡西酮係毒品危害防制條例第2條第2項第3款規
    定列管之第三級毒品，是核被告詹勻翔前後2次所為，均係
    犯毒品危害防制條例第4條第3項之販賣第三級毒品罪。又被
    告販賣前持有第三級毒品4-甲基甲基卡西酮之行為，由於其
    所持有之質量並無證據證明已達純質淨重5公克以上，應認
    不罰，尚無不另論罪之問題。再被告上開2次販賣毒品罪行
    ，犯意各別，行為互殊，應予分論併罰。
  ㈡按毒品危害防制條例第17條第2項規定「犯第4條至第8條之罪
    於偵查及歷次審判中均自白者，減輕其刑」，被告於偵查及
    歷次審判中，均自白上開販賣第三級毒品之各次犯行，應依
    上規定，俱予減輕其刑。
　㈢又毒品危害防制條例第17條第1項規定「犯第4條至第8條、第
    10條或第11條之罪，供出毒品來源，因而查獲其他正犯或共
    犯者，減輕或免除其刑」，所稱「毒品來源」，係指被告原
    持有供己犯該條項所列之罪，其毒品源自何人之謂。故其所
    犯倘係販賣毒品罪，則供出之毒品來源，自須係本案所販賣
    毒品之來源，始有適用之餘地。而所稱「因而查獲」，係指
    被告翔實供出毒品來源之具體事證，因而使有偵查（或調查
    ）犯罪職權之公務員知悉而對之發動偵查（或調查），並因
    而查獲。且被告供出之毒品來源與調查或偵查之公務員對之
    發動偵查（或調查）並進而查獲其他正犯或共犯間，須具有
    先後及相當之因果關係。故所謂「供出毒品來源，因而查獲
    」，必以被告所稱其本案所販賣之毒品來源，與嗣後查獲之
    其他正犯或共犯間具有關聯性，始稱充足。（最高法院104
    年度台上字第3536號判決參照）。本件被告於警詢中固供述
    其毒品來源為綽號「澤恩」、「良誒」之人（見偵卷一第27
    頁，偵卷二第20至24頁），然依本案卷證並未見有查獲「澤
    恩」之情，而被告所供綽號「良誒」之上游廖哲良，經警方
    報請臺灣宜蘭地方檢察署檢察官偵查後，僅就廖哲良販賣第
    三級毒品咖啡包予被告未遂之犯行提起公訴，而就廖哲良販
    賣予被告既遂部分為不起訴之處分，此有臺灣士林地方檢察
    署111年6月10日士檢卓盈110偵5224字第1119029760號函及
    所附臺灣宜蘭地方檢察署110年度偵字第3139號檢察官起訴
    書及不起訴處分書（見本院卷第149至157頁）在卷可憑，可
    見雖因依被告之供述而查獲廖哲良販賣毒品未遂之犯行，然
    該犯行既屬未遂，即難認與本案有何關聯，依上說明，自與
    毒品危害防制條例第17條第1項所稱「因而查獲」之要件不
    符；至廖哲良所涉嫌販賣毒品予被告既遂部分，既經檢察官
    為不起訴處分，即難認此部分有「查獲」之情形；是被告尚
    無從適用毒品危害防制條例第17條第1項之規定減刑。
　㈣惟按製造、販賣第三級毒品罪之法定刑為「7年以上有期徒刑
    ，得併科新臺幣1,000萬元以下罰金」，然同為製造、販賣
    第三級毒品之人，其原因動機不一，犯罪情節未必盡同，或
    有極具規模之大量製造、大盤毒梟者，亦有小量製造、中、
    小盤之分，甚或僅止於熟識友人間之小量交易或吸毒者間為
    求互通有無者，其製造、販賣行為所造成危害社會之程度自
    屬有異，但法律規定科處此類犯罪，所設之法定最低本刑卻
    同為「7年以上有期徒刑」，縱因自白犯罪應減輕其刑，仍
    不可謂不重。於此情形，自非不可依客觀之犯行與主觀之惡
    性二者加以考量其情狀，是否有可憫恕之處，適用刑法第59
    條之規定酌量減輕其刑，期使個案裁判之量刑，能斟酌至當
    ，符合比例原則。本院審酌被告販賣第三級毒品，雖對他人
    生命、身體及社會治安，業已造成潛在之危險，惟被告販賣
    第三級毒品之對象為2人、次數及獲取之利益非鉅，其所造
    成危害社會之程度，終究與大量販賣第三級毒品以賺取巨額
    利潤之行為顯然有別，且被告本件行為時年僅19歲，年輕識
    淺，思慮欠週，未能體察行為後果之嚴重性，其於犯後已深
    具悔意等情節，縱令科以最低刑度，猶嫌過重，實有情輕法
    重之情形，在客觀上足以引起一般之同情，乃依刑法第59條
    之規定，就其本案各次犯行，均酌予遞減其刑。
　㈤爰以行為人之責任為基礎，並審酌被告明知第三級毒品足以
    殘害人之身體健康，因基於朋友情誼而販賣予他人施用，危
    害社會治安及國民健康甚深，實值非議，惟念其能坦認犯行
    ，尚見悔意之犯後態度，行為時年僅19歲，思慮未盡成熟，
    併考量其警詢自陳國中肄業之智識程度、販賣毒品之對象僅
    有2人、販賣之次數、數量、獲益情形，與其未婚、無子女
    、目前為廚師之家庭經濟及生活狀況等一切情狀，各量處如
    主文所示之刑，資為懲儆。
  ㈥復按審酌數罪併罰之定應執行刑，係出於刑罰經濟與責罰相
    當之考量，並非予以犯罪行為人或受刑人不當之利益，為一
    種特別的量刑過程，相較於刑法第57條所定科刑時應審酌之
    事項，係對一般犯罪行為之裁量。而定應執行刑之宣告，乃
    對犯罪行為人本身及所犯各罪之總檢視，除應考量行為人所
    犯數罪反應出之人格特性，並應權衡審酌行為人之責任與整
    體刑法目的及相關刑事政策，在量刑權之法律拘束性原則下
    ，依刑法第51條第5款規定，採限制加重原則，資為量刑自
    由裁量權之外部界限，並應受法秩序理念規範之比例原則、
    平等原則、責罰相當原則、重複評價禁止原則等自由裁量權
    之內部抽象價值要求界限之支配，以使輕重得宜，罰當其責
    ，俾符合法律授與裁量權之目的，以區別數罪併罰與單純數
    罪之不同，兼顧刑罰衡平原則。故定應執行刑時，除仍應就
    各別刑罰規範之目的、輕重罪間體系之平衡、整體犯罪非難
    評價，為綜合判斷外，尤須參酌上開實現刑罰公平性，以杜
    絕僥倖、減少犯罪之立法意旨，為妥適之裁量。本院衡酌被
    告本案犯罪時間，係在109年11月至110年2月間所為，販賣
    毒品之間隔期間甚近，顯於短時間內反覆實施，且販賣對象
    係2人，所販毒品數量亦均屬零售之數，犯罪類型之同質性
    較高，數罪對法益侵害之加重效應較低。依上說明，本於罪
    責相當性之要求，在上述內、外部性界限範圍內，就本件整
    體犯罪之非難評價、各行為彼此間之偶發性、各行為所侵害
    法益之專屬性或同一性予以綜合判斷，及斟酌被告犯罪行為
    之不法與罪責程度、對其施以矯正之必要性，乃就被告前揭
    量處之宣告刑，定其應執行之刑如主文所示。
四、關於沒收部分：
  ㈠扣案之本案手機1支，為被告詹勻翔所有且係供其犯本案各次
    販賣毒品犯罪所用，此據被告供明在卷（見本院卷第183 頁
    ），應依毒品危害防制條例第19條第1項之規定，宣告沒收
    ；又因該手機業已扣案，當得直接沒收，不生追徵其價額之
    問題，即無庸併為追徵價額之諭知，併此敘明。
　㈡又被告本案各次販賣毒品所收取之價金合計1,500元〔計算式
    ：500（元/包）3（包）＝1,500（元）〕，核屬其本案販賣
    毒品犯罪之犯罪所得，雖未經扣案，仍應依刑法第38條之1
    第1項前段之規定，均予宣告沒收，並依同條第3項之規定，
    諭知於全部或一部不能沒收或不宜執行沒收時，追徵其價額
    。
  ㈢至扣案之含第三級毒品4-甲基甲基卡西酮成分之殘渣袋28包
    ，卷內尚無證據足以認定與本件犯行有關，爰不予宣告沒收
    。
據上論斷，應依刑事訴訟法第299條第1項前段，毒品危害防制條
例第4條第3項、第17條第2項、第19條第1項，刑法第11條、第59
條、第51條第5款、第38條之1第1項前段、第3項，判決如主文。
本案經檢察官李安蕣提起公訴，檢察官馬凱蕙到庭執行職務。
中　　華　　民　　國　　111 　年　　7 　　月　　13　　日
                  刑事第九庭審判長法  官  李育仁
                                  法  官  陳秀慧
                                  法  官  李冠宜
以上正本證明與原本無異。
如不服本判決應於收受送達後20日內向本院提出上訴書狀，並應
敘述具體理由。其未敘述上訴理由者，應於上訴期間屆滿後20日
內向本院補提理由書（均須按他造當事人之人數附繕本）「切勿
逕送上級法院」。
因疫情而遲誤不變期間，得向法院聲請回復原狀。
                                   書記官  杜依玹
中　　華　　民　　國　　111 　年　　7 　　月　　14　　日
附錄：本案論罪科刑法條全文
毒品危害防制條例第4條
製造、運輸、販賣第一級毒品者，處死刑或無期徒刑；處無期徒
刑者，得併科新臺幣3千萬元以下罰金。
製造、運輸、販賣第二級毒品者，處無期徒刑或10年以上有期徒
刑，得併科新臺幣1千5百萬元以下罰金。
製造、運輸、販賣第三級毒品者，處7年以上有期徒刑，得併科
新臺幣1千萬元以下罰金。
製造、運輸、販賣第四級毒品者，處5年以上12年以下有期徒刑
，得併科新臺幣5百萬元以下罰金。
製造、運輸、販賣專供製造或施用毒品之器具者，處1年以上7年
以下有期徒刑，得併科新臺幣1百50萬元以下罰金。
前五項之未遂犯罰之。